【裁判字號】    92,易,1460
【裁判日期】    920611
【裁判案由】    恐嚇
【裁判全文】
臺灣臺中地方法院刑事判決                        九十二年度易字第一四六號
    公  訴  人  台灣台中地方法院檢察署檢察官
    被      告  乙○○
右列被告因恐嚇取財案件，經檢察官提起公訴（九十二年度偵字第六０七號），本院
判決如左：
    主  文
乙○○幫助意圖為自己不法之所有，以恐嚇使人將本人之物交付，累犯，處有期徒刑
伍月，如易科罰金，以佰元折算壹日。
    事  實
一、乙○○前曾於民國（下同）八十二年間，因違反肅清煙毒條例案件，經臺灣高等
    法院臺中分院判處有期徒刑三年二月確定，於八十四年七月二十五日假釋出獄，
    於八十六年二月二十八日縮刑期滿而執行完畢，其於九十年十月間，因缺錢而向
    姓名、年籍不詳綽號「阿益」之成年男子借款三千元，其可預見若提供自己帳戶
    供他人使用，可能係供作他人為犯罪之人頭帳戶惟因無力清償欠款，仍不違其本
    意，基於幫助他人犯恐嚇取財罪之犯意，應綽號「阿益」男子之要求，於其時即
    九十年十月間某日，在台中市○○○路、文心路附近，提供其於八十九年三月間
    ，前往台中縣大肚鄉蔗部郵局第00000000000000號帳戶存摺、提
    款卡及密碼（下稱系爭帳戶）供「阿益」使用，以此方法幫助「阿益」之成年男
    子利用系爭帳戶供作恐嚇取財之用。嗣「阿益」夥同不詳年籍之成年人組成竊車
    恐嚇取財集團，嗣該集團於九十一年三月二十五日上午，在台南市○○路五０八
    號前，竊取甲○○所有Ｊ四─七六五二號汽車後，以電話恐嚇甲○○：如欲取回
    汽車，需按指示匯款至指定之系爭帳戶內，甲○○因而心生恐懼而依指示匯款新
    台幣（下同）四萬元至乙○○上開系爭帳戶內，嗣經警據報循線查獲，始查悉上
    情。
二、案經甲○○訴由臺南市警察局第五分局報請臺灣台南地方法院檢察署轉呈台灣高
    等法院檢察署令轉台灣台中地方法院檢察署檢察官偵查起訴。
    理  由
一、訊據被告乙○○對於右揭時間向「阿益」男子借款，因無力清償而將系爭帳戶，
    於前揭時地提供予「阿益」使用等情，均供承不諱，惟矢口否認有何幫助恐嚇取
    財之犯行，辯稱：伊不知阿益借該系爭帳戶有何用途，提供給阿益使用後，伊有
    打電話給他，要向他拿回來，但是他避不見面，過了沒多久伊就被抓入獄，所以
    伊根本不知他的用途等語。經查：（一）被害人甲○○所有之自用小客車於前揭
    時地失竊，並受恐嚇而將款項匯入被告乙○○之上開帳戶等情，業據被害人甲○
    ○於警訊及偵查中指述明確，且有郵政儲金匯業局存簿儲金儲戶交易明細表一紙
    及被告所有上開帳戶開戶及交易明細附卷可資佐證，足徵被害人甲○○上開指述
    堪以採信。（二）衡諸目前一般成年人欲前往郵局等金融機構申請開立金融帳戶
    ，並無任何資格、金額或數目上之限制，故他人無因合法交易而有借用他人帳戶
    使用必要之社會常情經驗，足認被告對於出借帳戶有可能供作他人犯罪使用有所
    預見，卻仍基此認知而決定交付帳戶存摺等物，其有幫助他人利用該帳戶從事犯
    恐嚇罪之構成要件行為甚明，被告辯以不知何用途自不足為其有利之認定。（三
    ）雖被告辯稱因案入獄無法尋得「阿益」索回帳戶等情，惟被告於九十年十月間
    ，將帳戶提供予阿益使用，嗣因毒品案件於九十年十二月七日入監執行，被告既
    稱於借給阿益後，阿益即避不見面，更顯事件不單純，何以被告未前往辦理相關
    手續以維自己權益，反而坐視不理，又被告於九十一年二月八日出獄，卻遲至九
    十一年四月始前往郵局掛失，其容任阿益持其郵局帳戶犯罪之幫助犯意殊為明顯
    。（四）被告自偵查時即供稱係於九十年十月間交付系爭帳戶給阿益者，其後於
    本院審理時亦為相同之陳述，再參以借用人頭戶之人，實不可能放任所借得之帳
    戶長期不使用之理？是被告其後於偵查中及本院審理時所陳之於九十年十月間交
    付，顯可採信，是公訴人認定交付時間為八十九年三月間，應予更正，併此敘明
    。綜上，被告所辯，顯屬卸責之詞，不足採信。本件事證明確，被告犯行應堪認
    定。
二、查本件上開綽號「阿益」之成年男子與不詳之成年人，共同基於竟圖為自己不法
    所有之犯意，以上開之方式為恐嚇行為，使被害人甲○○心生畏懼而將本人之財
    物交付，該阿益成年男子之所為，自係犯刑法第三百四十六條第一項之恐嚇取財
    罪。被告將其上開郵局帳戶交給該綽號阿益之成年男子恐嚇取財，顯係基於幫助
    他人恐嚇取財之犯意，且所為提供郵局帳戶予他人之行為係屬刑法恐嚇取財罪構
    成要件以外之行為，其既以幫助他人犯罪之意思而參與犯罪構成要件以外之行為
    ，核其所為，係幫助犯刑法第三百四十六條第一項之恐嚇取財罪，並依同法第三
    十條第二項之規定減輕其刑。又幫助犯雖係從屬於正犯而成立之犯罪，然其從屬
    理論，係著眼於幫助犯是否成立，應以正犯是否構成犯罪為其立論基礎，僅在決
    定其共犯之刑事責任而已，與正犯及從犯各自實施犯罪行為時，為截然二事，是
    以正犯與幫助犯之行為時，應分別觀察，以各自行為發生時及行為完成時為其行
    為時，則本件該綽號阿益之犯罪時間雖於九十一年三月間，惟被告係於九十年十
    月間即提供系爭帳戶給綽號阿益，是本件被告犯罪之行為時應為九十年十月間，
    從而被告前曾於八十二年間，因違反肅清煙毒條例案件，經臺灣高等法院臺中分
    院判處有期徒刑三年二月確定，於八十四年七月二十五日假釋出獄，於八十六年
    二月二十八日縮刑期滿而執行完畢，有台灣高等法院被告全國前案紀錄表一紙附
    卷可憑，其五年內再犯本件有期徒刑以上之罪，自屬累犯，依法加重其刑，且以
    上刑之加減，依規定先加後減之。爰審酌被告因缺錢而提供系爭帳戶致他人損失
    四萬元，所得利益雖不多，但造成社會治安之危害甚鉅，其犯罪手段、目的及犯
    後態度等一切情狀，量處如主文所示之刑，並諭知易科罰金之折算標準。
據上論斷，應依刑事訴訟法第二百九十九條第一項前段，刑法第三百四十六條第一項
、第三十條第二項、第四十七條、第四十一條第一項前段，罰金罰鍰提高標準條例第
一條前段、第二條，判決如主文。
中       華        民       國    九十二    年    六    月     十一     日
                                     臺灣臺中地方法院刑事第三庭
                                          法  官  吳  進  發
右正本證明與原本無異。
如不服本判決，應於判決送達後十日內向本院提出上訴狀，上訴於臺灣高等法院臺中
分院( 須附繕本 )。
                                          書記官
中       華        民       國    九十二    年    六    月     十二     日
附錄論罪法條：
刑法第三百四十六條第一項
意圖為自己或第三人不法之所有，以恐嚇使人將本人或第三人之物交付者，處六月以
上五年以下有期徒刑，得併科一千元以下罰金。


司法院資訊處製作；財團法人民間司法改革基金會備份。
